【裁判字號】    88,易,692
【裁判日期】    890420
【裁判案由】    詐欺
【裁判全文】
台灣新竹地方法院刑事判決                          八十八年度易字第六九二號
    公  訴  人  臺灣新竹地方法院檢察署檢察官
    被      告  甲○○
                乙○○
    右二人共同
    選任辯護人  溫瑞鳳
右列被告因詐欺案件，經檢察官提起公訴（八十八年度偵字第三六九九號、第三七０
七號），及移送併案審理（八十八年度偵字第四七三九號）本院判決如左：
    主      文
甲○○、乙○○均無罪。
    理      由
一、公訴意旨略以：被告甲○○、乙○○二人係夫妻，與告訴人丙○○同為新竹市果
    菜批發市場之同事，渠等二人明知已陷於無償債能力之嚴重狀態，竟於民國（下
    同）八十六年底，基於意圖為自己不法之所有犯意聯絡，向丙○○佯稱桂竹筍前
    景看好，欲囤積待價格上漲後再行販出牟利，並交付支票數紙以為借款之擔保，
以取信丙○○，便丙○○陷於錯誤，如數貸與新台幣（下同）二百三十二萬元。
    詎甲○○、乙○○貸得金額後，並未有任何販入桂竹筍囤積之計劃，支票屆期提
    示亦遭拒絕付款，屢經丙○○催討，甲○○、乙○○始於八十七年十二月十八日
    與丙○○簽訂抵押權讓渡契約書，約定坐落新竹市果菜批發市場第一二七五號攤
    位設定抵押登記予丙○○。惟甲○○、乙○○二人嗣後拒絕配合辦理，並於八十
    八年五月間將上開攤位出售與第三人，丙○○始知受騙，因認被告二人均涉有刑
    法第三百三十九條第一項詐欺取財罪嫌等語。
二、按犯罪事實應依證據認定之，無證據不得推定其犯罪事實；又不能證明被告犯罪
    者，應諭知無罪之判決，刑事訴訟法第一百五十四條、第三百零一條第一項分別
    定有明文。次按告訴人之陳述如無瑕疵，且就其他方面調查又與事實相符，固足
    採為科刑之基礎，倘其陳述尚有瑕疵，則在未究明前，遽採為論罪科刑之依據，
    即難認適法，最高法院六十一年台上字第三０九九號著有判例，可資參照。又刑
    法第三百三十九條第一項詐欺罪之成立，以行為人有為自己或第三人不法所有之
    意圖，實施詐術行為，使人將本人或第三人之物交付為要件，若行為者既無不法
    所有之意圖，亦未施用詐術，自與詐欺罪之構成要件有別。
三、公訴人認被告二人涉有詐欺罪嫌，無非以被告乙○○自承有借款之事實（被告甲○○偵查中未到），及告訴人丙○○之指訴，並有抵押權讓渡契約書、支票存根
    、本票、支付命令在卷可稽，復以被告乙○○未提出週轉不靈之證明，且依被告
    乙○○所述情節及卷附支票，可認被告二人早已陷於無資力之狀態，竟隱瞞此事
    實，另事後又將抵押予丙○○之攤位出售予他人等語為其論據。
四、訊據被告二人固均坦承陸續向告訴人丙○○借款週轉，迄八十七年底時，共積欠
    丙○○二百三十二萬元之事實，唯均堅決否認有何詐欺之犯行，均辯稱渠等均有
    繳付利息予丙○○，後因生意不佳，始無法還款等語。
五、經查，被告二人自八十一年間起，即陸續以五萬元至三十萬元不等之數額，由被
    告甲○○開立支票向丙○○借款，於事後亦陸續兌現大部分款項，並依約繳付利
    息至八十七年底止，迄八十七年底時共計積欠丙○○二百三十二萬元之事實，除
    據被告二人自承在卷外，並經告訴人丙○○指訴明確，復有抵押讓渡契約書一紙
    在卷為憑，並經本院向新竹國際商業銀行、台灣省合作金庫新竹支庫調索被告甲○○簽發予丙○○，並兌現之支票影本附卷可參，顯見被告二人於借款後，曾履
    行債務相當之時日，果若被告二人借款時即有詐欺之意或無償債之能力，大可一
    走了之，又何須如此，是被告二人於借款之初是否即無償債之能力並有詐欺之意
    圖，應非無疑。雖被告甲○○所簽發予鄭玉如之支票，偶有存款不足退票之情形
    ，唯其後之支票均有依約兌現，以迄八十七年十一月間，始有大量退票出現，但
    其後仍有兌現之紀錄，有前開台灣省合作金庫新竹支庫函覆之資料在卷可參，足
    徵被告二人確有還款之意。又告訴人丙○○雖另指稱，被告等人於支票兌現後，
    常又隨即向其借款等語，唯此更足證明被告等人於支票到期後，有還款之行為，
    故無論被告二人係藉此延緩還返借款時間，或還款後另行借款，均已展現負責之
    態度，亦難執之為認定被告二人詐欺意圖之依據。至於被告二人於八十七年底，
    簽立抵押權讓渡契約書，將其等所有之攤位設定予告訴人丙○○，唯此無非係事
    後無法還款時履行債務之保證，縱事後將之轉讓予他人，要屬民事上債務不履行
    之問題，尚不足以證明被告二人於借款之初即有詐欺之意圖。綜上以觀，既無法
    證明被告二人於借之初即心存詐意，亦無法證明被告借款時已陷於支付不能之狀
    況，要難僅憑告訴人有疵瑕之指訴、被告所交付予告訴人之支票均遭退及事後將
    攤位轉讓予他人等情，遽認被告二人有詐欺之犯行，此外復查無其他積極證據，
    以證明被告等犯罪，從而依據首揭最高法院判例及說明，自應均為被告無罪之諭
    知。
六、被告二人經公訴人起訴部分，既經均為無罪之諭知，則公訴人移送併辦（八十八
    年度偵字第四七三九號）部分，自與之無裁判上一罪關係，本院自無從併予審酌
    ，應退由檢察官另行偵查處理，附此敘明。
據上論斷，應依刑事訴訟法第三百零一條第一項，判決如主文。
本案經檢察官羅雪梅到庭執行職務。
中      華      民      國    八十九    年      四      月     二十     日
                                       臺灣新竹地方法院刑事第二庭
                                           法  官  張  百  見
右正本證明與原本無異。
如不服本判決，應於判決送達後十日內向本院提出上訴狀( 應附繕本 )，上訴於
臺灣高等法院。
                                            書記官  陳  進  楷
中      華      民      國    八十九    年      四      月     二十     日


司法院資訊處製作；財團法人民間司法改革基金會備份。
